臺灣彰化地方法院刑事判決　　　　　　　　 96年度訴字第1號
公　訴　人　臺灣彰化地方法院檢察署檢察官
被　　　告　甲○○
上列被告因違反毒品危害防制條例案件，經檢察官提起公訴（95
年度毒偵字第4771號），本院認有刑事訴訟法第273 條之1 第1
項之情形，而改依簡式審判程序判決如下：
    主  文
甲○○施用第一級毒品，累犯，處有期徒刑壹年伍月。
    事  實
一、甲○○前於民國（下同）91年間，因違反毒品危害防制條例
    案件，經本院於91年11月24日，以91年度訴字第1081號判決
    分別判處有期徒刑11月、6 月，應執行有期徒刑1 年4 月確
    定；又於92年間，因違反毒品危害防制條例案件，經本院於
    93年1 月18日，以92年度訴字第1218號判決判處有期徒刑1
    年確定，上開二案嗣經接續執行，業於94年12月15日因縮短
    刑期假釋出監付保護管束，甫於95年5 月23日縮刑期滿未經
    撤銷假釋而視為徒刑執行完畢；復於95年間，因違反毒品危
    害防制條例案件，經本院以95年度訴字第1254號判決判處有
    期徒刑1 年2 月，嗣因臺灣彰化地方法院檢察署檢察官不服
    提起上訴，旋經臺灣高等法院臺中分院以95年度上訴字第24
    19號判決駁回上訴，並於95年12月13日確定（尚未執行）。
    另於91年間，因施用毒品案件，經本院於91年7 月23日，以
    91年度毒聲字第1873號裁定令入戒治處所施以強制戒治1 年
    ，嗣因執行成效經評定為合格，由本院以91年度毒聲字第
    3215號裁定停止戒治，而於92年1 月8 日停止戒治，所餘戒
    治期間付保護管束，業於92年7 月22日保護管束期滿未經撤
    銷而視為執行完畢。詎其仍不知悔改，復基於施用第一級毒
    品海洛因之犯意，於95年8 月24日上午6 時許，在彰化縣溪
    湖鎮○○路之仟姓公廟旁，以將第一級毒品海洛因摻水混合
    後置入注射針筒，再持以施打手部之方式，施用第一級毒品
    海洛因1 次。嗣於95年8 月25日下午5 時20分許，為警在其
    位於彰化縣溪湖鎮○○里○○路111 號之住所查獲，經採集
    其尿液送驗，結果呈嗎啡陽性反應，始查悉上情。
二、案經彰化縣警察局溪湖分局報請臺灣彰化地方法院檢察署檢
    察官偵查起訴，暨彰化縣警察局溪湖分局報請臺灣彰化地方
    法院檢察署檢察官移送併案審理，本院認有刑事訴訟法第27
    3 條之1 第1 項之情形，而改依簡式審判程序審理。
    理  由
一、按除被告所犯為死刑、無期徒刑、最輕本刑為3 年以上有期
    徒刑之罪或高等法院管轄第一審案件者外，於刑事訴訟法第
    273 條第1 項程序進行中，被告先就被訴事實為有罪之陳述
    時，審判長得告知被告簡式審判程序之旨，並聽取當事人、
    代理人、辯護人及輔佐人之意見後，裁定進行簡式審判程序
    ；除簡式審判程序及簡易程序案件外，第一審應行合議審判
    ，刑事訴訟法第273 條之1 第1 項、第284 條之1 分別定有
    明文。本件被告甲○○所犯係死刑、無期徒刑、最輕本刑為
    3 年以上有期徒刑或高等法院管轄第一審案件以外之罪，並
    於本院行準備程序時就被訴事實為有罪之陳述，本院合議庭
    依前揭規定，經評議結果，裁定改由受命法官獨任行簡式審
    判程序，先予敘明。
二、上揭事實，業據被告甲○○迭於警詢、本院行準備程序及審
    理時均坦承不諱，且其於95年8 月25日為警查獲時所採取之
    尿液，經送鑑驗結果，確呈嗎啡陽性反應，此有彰化縣警察
    局溪湖分局委託檢驗尿液代號與真實姓名對照認證單及詮昕
    科技股份有限公司95年9 月11日報告編號00000000號濫用藥
    物尿液檢驗報告各一紙附卷可稽，應認被告之自白確與事實
    相符，堪以採信。另查，被告曾於91年間，因施用毒品案件
    ，經本院於91年7 月23日，以91年度毒聲字第1873號裁定令
    入戒治處所施以強制戒治1 年，嗣因執行成效經評定為合格
    ，由本院以91年度毒聲字第3215號裁定停止戒治，而於92年
    1 月8 日停止戒治，所餘戒治期間付保護管束，業於92年7
    月22日保護管束期滿未經撤銷而視為執行完畢等情，有臺灣
    高等法院被告全國前案紀錄表及臺灣彰化地方法院檢察署刑
    案資料查註紀錄表各一份在卷足憑，被告顯係於受強制戒治
    執行完畢釋放後，5 年內再犯毒品危害防制條例第10條第1
    項之罪，依同條例第23條第2 項規定，應依法論科。綜上所
    述，本件犯罪事證明確，被告前開犯行洵堪認定。
三、按海洛因係毒品危害防制條例所定之第一級毒品，不得非法
    施用。是核被告甲○○所為，係犯毒品危害防制條例第10條
    第1 項之施用第一級毒品罪。查被告為供施用第一級毒品海
    洛因，而持有第一級毒品之低度行為，應為施用之高度行為
    所吸收，不另論罪。復查被告曾於91年間，因違反毒品危害
    防制條例案件，經本院於91年11月24日，以91年度訴字第10
    81號判決分別判處有期徒刑11月、6 月，應執行有期徒刑1
    年4 月確定；又於92年間，因違反毒品危害防制條例案件，
    經本院於93年1 月18日，以92年度訴字第1218號判決判處有
    期徒刑1 年確定，上開二案嗣經接續執行，業於94年12月15
    日因縮短刑期假釋出監付保護管束，甫於95年5 月23日縮刑
    期滿未經撤銷假釋而視為徒刑執行完畢等情，有臺灣高等法
    院被告全國前案紀錄表及臺灣彰化地方法院檢察署刑案資料
    查註紀錄表各一份附卷可參，被告受有期徒刑之執行完畢，
    5 年以內故意再犯有期徒刑以上之罪者，為累犯，應依刑法
    第47條第1 項規定，加重其刑。
四、量刑部分：爰審酌被告曾因施用毒品經強制戒治後，仍未能
    戒斷其施用毒品之惡習，再犯本件施用毒品犯行，足見其雖
    經觀察、勒戒及強制戒治之治療程序，且前已因施用毒品案
    件，經法院先後判處有期徒刑1 年、1 年2 月，猶未能戒絕
    毒品而再次施用，惡行非輕，顯未能善體國家設置強制戒治
    機構，協助毒品施用者戒除毒癮之良法美意，惟念及施用毒
    品本質上係戕害自身健康之行為，尚未嚴重破壞社會秩序或
    侵害他人權益，及其施用第一級毒品海洛因之動機、目的、
    所生危害及犯罪後坦承犯行態度尚屬良好等一切情狀，量處
    如主文所示之刑，以示懲儆。
五、另臺灣彰化地方法院檢察署95年度毒偵字第4805、4885號及
    96年度毒偵字第502號併辦意旨以：被告甲○○自95年7 月1
    日後某日起，至同年10月6 日上午9 時許止，在彰化縣溪湖
    鎮○○里○○鄰○○路111號住處等地，接連施用第一級毒品
    海洛因多次之犯行；及自96年1 月23日下午1 時58分許，在
    彰化縣溪湖鎮成功國中左側巷子內，施用第一級毒品海洛因
    1 次之犯行，並與前揭起訴之施用第一級毒品罪部分有集合
    犯之包括一罪關係，而移送本院併案審理。
  (一)按所謂集合犯，係指立法者在犯罪構成要件所描述或預設
      之該當行為，本即具有不斷反覆實施之特性而言，例如經
      營、收集、常業等犯行，自其構成要件之描述，本即有反
      覆為同一行為之意義。而施用毒品犯行之構成要件行為係
      「施用」，於立法者之立法描述中，實難認有反覆為同一
      行為之含意在內；雖施用毒品之行為顯可能係成癮之依賴
      行為，而符合所謂「習慣犯」或「慣行犯」之學理上概念
      ，然此一概念與集合犯之概念尚非屬一致，合先敘明。
  (二)次按海洛因屬中樞神經抑制劑，使用者固會對其產生生理
      及心理之依賴性，惟施用者是否因而對海洛因習慣成癮，
      仍應視施用者之施用劑量、施用頻率及個人耐藥性等因素
      而定，本件被告縱有多次施用毒品之情形，然其是否業已
      施用毒品成癮或有施用毒品之習慣，亦即是否具有不斷反
      覆實施之特性，然遍觀全卷並無相關資料足以佐證，且被
      告復於本院審理時供稱：伊是95年8 月24日查獲前去電子
      遊藝場買毒品的，一次買3 、4 百元可以施用1 次的量，
      伊因為心臟開刀，胸口會痛，不舒服的時候才會去買海洛
      因止痛等語（960 年2 月27日審理筆錄），故移送併辦意
      旨認為被告此部分施用第一級毒品犯行，與前揭論罪科刑
      業經起訴之施用第一級毒品犯行間，屬於包括一罪之集合
      犯，容有誤會。況自95年7 月1 日新修正之刑法已將連續
      犯之裁判上一罪規定刪除。是以，移送併辦意旨所述被告
      施用第一級毒品之犯行，自非本案起訴效力所及，本院即
      無從併予審理，應退回檢察官另行依法處理，附予敘明。
據上論斷，應依刑事訴訟法第273 條之1 第1 項、第299 條第1
項前段，毒品危害防制條例第10條第1 項，刑法第11條前段、第
47條第1 項，判決如主文。
本案經檢察官郭玄義到庭執行職務。
中　　華　　民　　國　　96　　年　　3 　　月　　13　　日
                  刑事第二庭    法  官  黃齡玉
以上正本證明與原本無異。
如不服本判決，應於判決送達後10日內，向本院提出上訴狀 (須
附繕本)。
中　　華　　民　　國　　96　　年　　3 　　月　　13　　日
                                書記官  施嘉玫
毒品危害防制條例第10條第1項
施用第一級毒品者，處 6 月以上 5 年以下有期徒刑。
